【裁判字號】    97,訴,5220
【裁判日期】    980123
【裁判案由】    毒品危害防制條例
【裁判全文】
臺灣板橋地方法院刑事判決              97年度訴字第5220號
公  訴  人  臺灣板橋地方法院檢察署檢察官
被      告  甲○○
                      4號
上列被告因違反毒品危害防制條例案件，經檢察官提起公訴（97
年度毒偵字第8704號），嗣因被告於本院準備程序中就被訴事實
為有罪之陳述，本院告知被告簡式審判程序之旨，並聽取當事人
之意見後，由本院合議庭裁定改由受命法官獨任依簡式審判程序
進行，判決如下：
    主  文
甲○○施用第一級毒品，累犯，處有期徒刑柒月，扣案之第一級
毒品海洛因貳包（驗餘淨重合計零點捌陸伍公克）沒收銷燬之
，上開毒品之外包裝袋貳個，沒收之。
    事  實
一、甲○○於民國91年間，因施用毒品案件，經本院91年度毒聲
    字第762 號裁定應送勒戒處所觀察勒戒，因有繼續施因毒品
    之傾向，經本院91年度毒聲字第1511號裁定令入戒治處所施
    以強制戒治後，復經本院91年度毒聲字第3635號裁定停止戒
    治，所餘戒治期間付保護管束，惟其於保護管束期間內，違
    反保護管束應遵守事項情節重大，經本院以92年度毒聲字第
    1434號裁定撤銷停止戒治，令入戒治處所施以強制戒治，嗣
    於92年5 月8 日保護管束期滿，並由臺灣板橋地方法院檢察
    署檢察官以92年度戒毒偵字第248 號為不起訴處分確定。再
    於94年間，因施用毒品案件，經臺灣臺北地方法院以94年度
    訴字第83 3號判處有期徒刑7 月確定，又因施用毒品案件，
    經臺灣高等法院以95年度上訴字第3019號判處有期徒刑10月
    確定，上開2 罪嗣經臺灣高等法院以96年度聲減字第3489號
    裁定各減刑為有期徒刑3 月15日、5 月，並定應執行有期徒
    刑7 月確定，甫於96年8 月22日縮短刑期執行完畢。詎仍不
    知悔改，基於施用第一級毒品海洛因（下稱海洛因）之犯意
    ，於97年10月22日晚間為警查獲前之某時（起訴書略為同日
    晚間6 時40分為警採集尿液前回溯26小時內之某時許），在
    不詳處所，以將海洛因摻入香煙後點燃吸食之方式，施用海
    洛因1 次。嗣於97年10月22日18時許，為警在臺北縣板橋市
    ○○路○ 段270 巷3 弄口為警查獲，並扣得海洛因2 包（淨
    重合計0.391 公克、驗餘淨重合計0.3865公克），經採集其
    尿液送驗後，結果呈鴉片類陽性反應，始悉上情。
二、案經臺北縣政府警察局板橋分局報告臺灣板橋地方法院檢察
    署檢察官偵查起訴。
    理  由
壹、程序方面：
    查本件被告甲○○所犯並非死刑、無期徒刑、最輕本刑為三
    年以上有徒刑之罪或高等法院管轄第一審案件，而其於準備
    程序進行中，被告先就被訴事實為有罪之陳述，經法官告知
    簡式審判程序之旨，並聽取公訴人及被告之意見後，本院認
    適宜改依簡式審判程序進行，爰依刑事訴訟法第273 條之1
    第1 項、第284 條之1 規定，由本院合議庭以裁定由受命法
    官獨任進行簡式審判程序，合先敘明。
貳、實體方面：
一、上揭事實，業據被告於本院審理時坦承不諱，復有臺北縣政
    府警察局板橋分局搜索扣押筆錄、扣押物品目錄表各乙份、
    扣案物品照片5 幀存卷可稽，及海洛因2 包扣案可資佐證。
    又被告為警查獲時所採其尿液送驗結果，係呈嗎啡陽性反應
    ，此有臺北縣政府警察局板橋分局毒品危害防制條例被移送
    者姓名暨代碼對照表（代碼編號為：A0000000）、台灣檢驗
    科技股份有限公司於97年11月5 日出具之濫用藥物尿液檢驗
    報告（報告編號為：CH/2008/A0555） 各1 份在卷可稽。而
    扣案之米白色粉末2 包，經送交通部民用航空局航空醫務中
    心鑑驗結果，淨重0.391 公克，取樣0.0045公克，餘重0.38
    65公克，檢出第一級毒品海洛因成分，有該中心97年11月12
    日航藥鑑字第0975753 號毒品鑑定書乙份存卷可憑。又按海
    洛因經注射或吸入人體後，約百分之八十於24小時內自尿中
    排出，一般而言，尿液中能否驗出嗎啡陽性反應與其投與量
    、投與途徑、採尿時間、個人體質及檢測方法之靈敏度有關
    ，國外曾有文獻報導注射6 毫克之海洛因鹽酸鹽，其代謝物
    嗎啡之平均可檢出時限約為26小時，業經行政院衛生署藥物
    食品檢驗局於81年9 月8 日以藥檢壹字第8114885 號函述綦
    詳。據上，被告之任意性自白核與事實相符，被告確有在前
    揭犯罪時間施用海洛因之行為甚明。
二、按於92年7 月9 日新修正並於93年1 月9 日施行之毒品危害
    防制條例刪除二犯及三犯之規定，一改修法前繁雜之處遇程
    序，僅將施用毒品者簡化區分為初犯、再犯，並認施用毒品
    者係屬病患性犯人，以觀察、勒戒戒除其身癮，並以強制戒
    治去除其心癮。經觀察、勒戒或強制戒治執行完畢釋放後，
    若係五年後再犯該條例第10條施用毒品罪者，與同條例第20
    條第1 項、第2 項關於「初犯」之處理方式相同，檢察官應
    先聲請法院裁定令被告入勒戒處所觀察、勒戒，並視有無繼
    續施用毒品傾向，決定應予釋放、為不起訴之處分，或應聲
    請法院裁定令入勒戒處所強制戒治；若係五年內「再犯」同
    條例第十條施用毒品罪者，依同條例第23條第2 項規定，檢
    察官則應依法追訴。觀諸該條例第20條第3 項之修正理由：
    「觀察、勒戒或強制戒治五年後再犯者，顯見前所實施之觀
    察、勒戒或強制戒治已足以遮斷其施用毒品之癮，為期自新
    及協助其戒除毒癮，對此五年後再犯者，爰明定仍適用初犯
    之規定，先經觀察、勒戒、強制戒治之程序。」及同條例第
    23條第2 項之修正理由：「為配合簡化施用毒品犯之刑事處
    遇程序，並鑑於經觀察、勒戒或強制戒治執行完畢釋放後五
    年內再犯者，其再犯率甚高，原據以實施之觀察、勒戒及強
    制戒治既已無法收其實效，自應施以刑事處遇。」顯然如施
    用毒品者係前經觀察、勒戒或強制戒治等治療程序執行完畢
    五年後，始再施用毒品之「初犯」，因前所執行之觀察、勒
    戒或強制戒治已足收戒除毒癮之效，自應重新執行觀察、勒
    戒或強制戒治等治療程序，並於治療程序執行完畢後，由檢
    察官為不起訴處分，毋庸對之追訴處罰；反之，在「再犯」
    之情形，因其先前所為治療程序顯未能收戒斷毒癮之效，且
    考量施用毒品者之再犯率偏高，乃簡化其刑事處遇程序，而
    逕予追訴處罰，不再施以治療程序。參酌上開立法理由，修
    正毒品危害防制條例就施用毒品者，祇於「初犯」及「五年
    後再犯」二種情形，有其追訴條件之限制，即須於初犯經觀
    察、勒戒或強制戒治釋放後，「五年內均無施用毒品之行為
    」，始能認其前所實施之觀察、勒戒或強制戒治已足遮斷毒
    癮，而得於五年後再犯時，再予適用初犯之規定，重行觀察
    、勒戒等程序。倘五年內已經再犯，被依法追訴處罰，縱其
    第三次（或第三次以上）施用毒品之時間在初犯釋放五年以
    後，即與「五年後再犯」之情形有別，且因已於「五年內再
    犯」，顯見其再犯率甚高，原實施觀察、勒戒或強制戒治，
    已無法收其實效，而無五年戒斷期之存在，自無再經觀察、
    勒戒及強制戒治之必要，應由檢察官逕行起訴，始符新法修
    正之本旨。經查，本案被告前於91年間，因施用毒品案件，
    經本院91年度毒聲字第762 號裁定應送勒戒處所觀察勒戒，
    因有繼續施因毒品之傾向，經本院91年度毒聲字第1511號裁
    定令入戒治處所施以強制戒治後，復經本院91年度毒聲字第
    3635號裁定停止戒治，所餘戒治期間付保護管束，惟其於保
    護管束期間內，違反保護管束應遵守事項情節重大，經本院
    以92年度毒聲字第1434號裁定撤銷停止戒治，令入戒治處所
    施以強制戒治，嗣於92年5 月8 日保護管束期滿，並由臺灣
    板橋地方法院檢察署檢察官以92年度戒毒偵字第248 號為不
    起訴處分確定，嗣於94年間，再因施用毒品案件，經臺灣臺
    北地方法院以94年度訴字第833 號判處有期徒刑7 月確定，
    又因施用毒品案件，經臺灣高等法院以95年度上訴字第3019
    號判處有期徒刑10月確定，上開2 罪嗣經臺灣高等法院以96
    年度聲減字第3489號裁定各減刑為有期徒刑3 月15日、5 月
    ，並定應執行有期徒刑7 月確定，此有台灣高等法院被告前
    案紀錄表存卷可考。而被告既曾於上開強制戒治執行完畢釋
    放後五年內，已再犯施用毒品案件，並經判刑確定，則本案
    被告於本次即於97年10月22日間晚某時，又施用海洛因1 次
    之犯行，雖係於前揭強制戒治後逾五年之後三犯以上，惟依
    上開說明，足認被告經上開強制戒治之執行後，未足以遮斷
    其施用毒品之癮，自與前揭條例第20條第3 項之規定僅得適
    用於「再犯」之情形不合（此有最高法院95年度台非字第59
    號判決、95年度第7 次刑事庭會議決議可參），故本件公訴
    人逕向本院提起追訴，於法要無不合，附此陳明。綜上，本
    案事證明確，被告犯行堪以認定，應依法論科。
三、查海洛因屬於毒品危害防制條例第2 條第2 項第1 款所規定
    之第一級毒品，核被告所為，係犯毒品危害防制條例第10條
    第1 項之施用第一級毒品罪。被告施用前後持有第一級毒品
    之低度行為，為進而施用之高度行為所吸收，不另論罪。又
    被告前受有如事實欄所述罪刑宣告及執行紀錄，此有上述前
    科表附卷可稽，被告於有期徒刑執行完畢後5 年內故意再犯
    有期徒刑以上之本罪，為累犯，應依刑法第47條第1 項規定
    ，加重其刑。審酌被告有多次施用毒品前科，品行非佳，且
    曾經強制戒治執行完畢，竟再為本件施用毒品犯行，顯見其
    不思悔改，自制力亦顯不佳，足以戕害其身心，滋生其他犯
    罪，惡化治安，嚴重損及公益；惟另考量被告於犯後已坦承
    犯行，而其施用毒品行為於本質上係屬自我戕害行為，反社
    會性之程度應屬較低，兼酌以被告自97年11月起均在臺北市
    立聯合醫院昆明院區接受美沙冬替代治療，有該醫院於98年
    1 月16日出具之北市衛醫字第0101090517號診斷證明書1 份
    在卷可憑，足徵其係有意戒除毒害，及被告罹患眼疾，此有
    臺北市立聯合醫院於98年1 月16日出具診字第983882號診斷
    證明書1 份在卷可考，足見其身體狀況非佳等一切情狀，量
    處如主文所示之刑，以資懲儆。又扣案之海洛因2 包（驗餘
    淨重合計0.3865公克），既屬當場查獲之第一級毒品，爰依
    毒品危害防制條例第18條第1 項前段規定，宣告沒收銷燬之
    。至該海洛因2 包之外包裝袋，係用於包裹毒品，防其裸露
    、潮濕，便於攜帶施用，係預備供被告施用毒品所用之物，
    且係被告所有，此據被告於本院審理時供明在卷，爰依刑法
    第38條第1 項第2 款規定，亦併予宣告沒收。
據上論斷，應依刑事訴訟法第273 條之1 第1 項、第299 條第1
項前段，毒品危害防制條例第10條第1 項、第18條第1 項前段，
刑法第11條前段、第47條第1 項、第38條第1 項第2 款，判決如
主文。
本案經檢察官乙○○到庭執行職務。
中    華    民    國    98    年    1     月    23    日
                  刑事第十八庭法  官  林淑婷
以上判決正本證明與原本無異。
如不服本判決，應於送達後十日內，向本院提出上訴書狀，並應
敘述具體理由；其未敘述上訴理由者，應於上訴期間屆滿後二十
日內向本院補提理由書（均須按他造當事人之人數附繕本）「切
勿逕送上級法院」。
                              書記官  莊川億
中    華    民    國    98    年    2     月    2     日
附錄本案論罪科刑法條全文：
毒品危害防制條例第十條
施用第一級毒品者，處六月以上五年以下有期徒刑。
施用第二級毒品者，處三年以下有期徒刑。


司法院資訊處製作；財團法人民間司法改革基金會備份。
